臺灣高等法院民事裁定
111年度抗字第465號
抗  告  人  邱孝次  



視同抗告人  劉泰漳  
            李榮鈞  
            王月圓  
            鍾肇鴻  
            李宗澤  

            李宗霖  
            李松端  
            林正明  
            林正和  
            林美里  
            林美枝  
            林正村  

            林美英  

            邱月珠  

            邱垂疆  
            王邱月霞

            黃邱月精

            邱顯秋  
            邱顯發  
            邱秀妙  
            邱顯慶  
相  對  人  邱志明  
            邱耀台  
            邱鍾仁  
            邱志浩  
            邱志晃  
            邱志威  
            邱永祥  
            
上列抗告人因與相對人間分割共有物事件，對於中華民國111年2
月16日臺灣桃園地方法院109年度重訴字第210號所為裁定提起抗
告，本院裁定如下： 
    主  文
原裁定關於核定訴訟標的價額部分廢棄。
本件訴訟標的價額核定為新臺幣參仟陸佰肆拾貳萬零肆佰參拾貳
元。
    理  由
一、按訴訟標的對於共同訴訟之各人必須合一確定者，共同訴訟
    人中一人之行為有利益於共同訴訟人者，其效力及於全體。
    民事訴訟法第56條第1項第1款定有明文。次按共有物之分割
    ，於共有人全體有法律上之利害關係，須共有人全體始得為
    之，故請求分割共有物之訴訟屬固有之必要共同訴訟，其訴
    訟標的對於共同訴訟之各人必須合一確定。經查相對人對於
    抗告人及原審共同被告訴請分割共有物，其訴訟標的對於各
    共有人必須合一確定，則抗告人對於原裁定核定訴訟標的價
    額部分聲明不服提起抗告，係有利於共有人之訴訟行為，其
    抗告效力應及於原審共同被告，爰將之併列為視同抗告人，
    合先敘明。
二、再按訴訟標的之價額，由法院核定。核定訴訟標的之價額，
    以起訴時之交易價額為準；無交易價額者，以原告就訴訟標
    的所有之利益為準。分割共有物涉訟，以原告因分割所受利
    益之價額為準。民事訴訟法第77條之1第1項、第2項、第77
    條之11分別定有明文。又按分割共有物之訴，係以共有物分
    割請求權為其訴訟標的，法院應就是否准予分割以及為如何
    之分割予以裁判，故計算其訴訟標的價額及上訴利益額，自
    應以原告在第一審起訴時因分割所受利益之客觀價額即原告
    應有部分之價額為準，不因被告或原告提起上訴而異。
三、抗告意旨略以：相對人於原法院起訴請求分割兩造共有桃園
    市○鎮區○○段000000000000000地號土地（以下合稱系爭土地
    ），依起訴時之公告現值計算其訴訟標的價額，應為相對人
    因分割系爭土地所受利益即新臺幣（下同）3,642萬0,432元
    。惟原法院核定本件訴訟標的價額為7,284萬0,864元，並裁
    定命抗告人繳納第二審裁判費97萬9,620元，非屬妥適，為
    此提起抗告請求廢棄原裁定等語。
四、經查相對人於民國109年4月21日向原法院起訴請求分割兩造
    共有系爭土地，則依上說明，本件訴訟標的價額應以相對人
    起訴時因分割所受利益之客觀價額為準。相對人就系爭土地
    之應有部分合計為1/4（見原審調解卷第102至106、120至12
    2、134至138頁、詳如附表一所示)，系爭土地於109年1月之
    公告現值均為每平方公尺新臺幣（下同）6,400元、各筆土
    地之面積均如附表二所示（見原法院調解卷第102、118、13
    4頁)。從而相對人因分割系爭土地所受利益應為3,642萬0,4
    32元（計算式如附表二），是本件上訴利益價額核定為3,64
    2萬0,432元，應徵收第二審裁判費49萬8,876元。原法院核
    定本件上訴利益價額核定為7,284萬0,864元，應徵第二審裁
    判費97萬9,620元，尚有未合。抗告意旨指摘原裁定此部分
    不當，為有理由，爰由本院將原裁定關於核定訴訟標的價額
    部分廢棄，並核定本件訴訟標的價額如主文第二項所示。原
    裁定關於核定訴訟標的價額部分既經廢棄，所命補繳裁判費
    部分即失所附麗。另本件非終局裁定，自毋庸為抗告費用負
    擔之諭知，附此敘明。
五、據上論結，本件抗告為有理由，爰裁定如主文。
中　　華　　民　　國　　111 　年　　4 　　月　　29　　日
                  民事第二庭   
                      審判長法  官  陳容正
                            法  官  劉素如
                            法  官  邱  琦
正本係照原本作成。
本裁定除以適用法規顯有錯誤為理由外，不得再抗告。如提起再
抗告，應於收受送達後10日內委任律師為代理人向本院提出再抗
告狀。並繳納再抗告費新臺幣１千元。
中　　華　　民　　國　　111 　年　　4 　　月　　29　　日

                            書記官  廖月女


附表一：相對人就系爭土地之應有部分
相對人 1416地號土地 應有部分 1417地號土地 應有部分 1418地號土地 應有部分 邱志浩 54/1800 54/1800 54/1800 邱志晃 54/1800 54/1800 54/1800 邱志威 53/1800 53/1800 53/1800 邱志明 161/3600 161/3600 161/3600 邱永祥 161/3600 161/3600 161/3600 邱耀台 8/225 8/225 8/225 邱鐘仁 8/225 8/225 8/225 共計 900/3600 900/3600 900/3600 
附表二：本件訴訟標的價額計算式
系爭土地地號 相對人應有部分合計 土地面積 公告現值 訴訟標的價額 1416地號 1/4 914.34㎡ 6,400元/㎡ 1,462,944元 1417地號 1/4 20,913.23㎡ 6,400元/㎡ 33,461,168元 1418地號 1/4 935.20㎡ 6,400元/㎡ 1,496,320元 合計 3,642萬0,432元